臺灣高等法院刑事判決
                                   104年度上易字第2445號
上　訴　人
即　被　告　甲ＯＯ
上列上訴人因家暴傷害案件，不服臺灣新北地方法院104 年度易
字第1252號，中華民國104 年11月4 日第一審判決（起訴案號：
臺灣新北地方法院檢察署104 年度偵字第21057 號），提起上訴
，本院判決如下：
    主  文
上訴駁回。
    事  實
一、甲ＯＯ與乙ＯＯ係叔嫂關係，2 人具有家庭暴力防治法第3條第4
     款之家庭成員關係。甲ＯＯ與乙ＯＯ間因門牌號碼為新北市○○
    區○○路000 號房屋（下稱系爭房屋）之財產糾紛屢有爭執，
    平時相處不睦。甲ＯＯ於民國103 年12月11日中午12時10分許
    ，至新北市○○區○○路000 號處前方之馬路上時，因見乙ＯＯ自
    系爭房屋門口出來，2 人即於系爭房屋門口前發生口角爭執
    ，詎甲ＯＯ竟基於傷害他人身體之犯意，行至系爭房屋門口處
    ，用右手徒手用力推乙ＯＯ之左肩頭連同左手臂處之部位，致
    乙ＯＯ向後倒退撞到系爭房屋門口旁之柱子，因而受有左背、
    左肩挫傷之傷害。
二、案經被害人乙ＯＯ訴由臺灣新北地方法院檢察署檢察官偵查起
    訴。
    理  由
一、證據能力部分：
  ㈠按被告以外之人於審判外之陳述，雖不符刑事訴訟法第159條
    之1 至第159 條之4 之規定，而經當事人於審判程序同意作
    為證據，法院審酌該言詞陳述或書面陳述作成時之情況，認
    為適當者，亦得為證據；當事人、代理人或辯護人於法院調
    查證據時，知有刑事訴訟法第159 條第1 項不得為證據之情
    形，而未於言詞辯論終結前聲明異議者，視為有前項之同意
    ，刑事訴訟法第159 條之5 定有明文。查本案作為認定事實
    所引用審判外之供述證據（即告訴人乙ＯＯ於偵查中證述），
    雖屬傳聞證據，惟公訴人、被告甲ＯＯ及其辯護人於原審審理
    時均表示同意有證據能力、不爭執證據能力（見原審卷第76
    頁），亦未於言詞辯論終結前聲明異議，審酌上開證據資料
    製作時之情況，尚無違法不當及證明力明顯過低之瑕疵，認
    為以之作為證據應屬適當，揆諸前開規定，有證據能力。
  ㈡刑事訴訟法第159條至第159條之5 有關傳聞法則之規定，乃
    對於被告以外之人於審判外之言詞或書面陳述之供述證據所
    為之規範；至非供述證據之書證、物證，或以科學、機械之
    方式，對於當時狀況所為忠實且正確之記錄，性質上並非供
    述證據，應無傳聞法則規定之適用，如該非供述證據非出於
    違法取得，並已依法踐行調查程序，即不能謂無證據能力。
    本判決下列所引用之非供述證據，亦查無有何違反法定程序
    取得之情形，本院審酌本案卷內之證據並非非法取得，亦無
    證明力明顯過低之情形，且經本院於審判期日依法進行證據
    之調查、辯論，被告於訴訟上之程序權即已受保障，故各該
    非供述證據，均得採為證據。
二、認定犯罪事實所憑之證據及理由：
  ㈠訊據上訴人即被告甲ＯＯ固坦承與告訴人係叔嫂關係，其於103
     年12月11日中午時至系爭房屋處，有遇到告訴人乙ＯＯ之事
    實，惟否認有何傷害犯行，辯稱：系爭房屋係伊與兄弟姊妹
    一同繼承之不動產，告訴人已經拋棄繼承，且無使用系爭房
    屋之權利，系爭房屋遭告訴人乙ＯＯ長期占用，伊一再勸導告
    訴人搬遷，告訴人乙ＯＯ均置之不理，告訴人乙ＯＯ因而懷恨在
    心，誣指伊有傷害告訴人乙ＯＯ之本件犯行。伊於103 年12月
    11日要去系爭房屋燒香拜拜，是告訴人乙ＯＯ不讓伊進去，並
    沒有與告訴人乙ＯＯ發生衝突云云。經查：
  1.被告甲ＯＯ與告訴人乙ＯＯ為叔嫂關係，業據被告甲ＯＯ供承在卷
    ，核與證人即告訴人乙ＯＯ證述相符在卷（見104 年度他字第
    3495號偵查卷【下稱偵查卷】第15頁背面，原審卷第78頁）
    ，足認被告甲ＯＯ與告訴人乙ＯＯ2 人為家庭暴力防治法第3 條
    第4 款之家庭成員關係。
  2.上揭犯罪事實，業據證人即告訴人乙ＯＯ迭於偵訊時指證：伊
    先生於102 年7 月25日去世後，伊就搬離系爭房屋，然伊每
    天還是會去該處做生意擺攤。伊於103 年12月11日早上10時
    許至系爭房屋燒香，當時還沒有要擺攤，伊燒完香後把房屋
    裡面整理完要出來，被告看到伊，就用力推伊左邊肩膀一把
    ，伊的後背就去撞到柱子，柱子跟伊背部差不多寬，所以伊
    就受傷等語（見偵查卷第15頁背面至第16頁）；復於原審審
    理時證稱：伊差不多每天早上都會到系爭房屋處祭拜、整理
    環境，進入屋內大約2 小時左右，103 年12月11日中午12時
    10分許，伊從系爭房屋出來，把鐵門拉下來後，被告剛好買
    菜騎車從前面經過，看到伊就停下來開始罵伊，說伊有什麼
    資格可以進去，伊說「伊子女也有繼承權，伊也是Ｏ姓子孫
    一份子，為什麼沒有資格。」伊與被告就開始一直吵，伊站
    在系爭房屋鐵門前面，被告原本騎車站在紅磚道，之後就下
    車靠近伊，看到伊跟他頂嘴吵架，被告就突然用右手推伊左
    肩頭連著左手臂的地方，很用力地推伊，伊因此倒退三步，
    伊倒退後就撞到後面的柱子，剛好旁邊有一張桌子，所以伊
    沒有跌倒，就直接撞到柱子而已等語（見原審卷第78頁至78
    背面），且告訴人乙ＯＯ所述案發時遭被告甲ＯＯ為上述傷害犯
    行之位置，亦經告訴人乙ＯＯ於現場照片上指認明確，有現場
    照片1 張在卷可證（見原審卷第85頁）。準此，堪認告訴人
    乙ＯＯ所為證述前後一致，而無齟齬之處，難認有何瑕疵可指
    。
  3.又告訴人乙ＯＯ於103 年12月11日至新泰綜合醫院就醫時，經
    診斷所受傷勢為「左背、左肩挫傷」乙情，有新泰綜合醫院
    103 年12月11日診斷證明書1 份附卷可憑（見偵查卷第4頁
    ），依上開診斷書所載傷勢情形，與告訴人乙ＯＯ前揭證述遭
    被告甲ＯＯ用右手推之身體部位與受傷情節所可能造成之傷勢
    相符，堪認告訴人乙ＯＯ證述遭被告甲ＯＯ傷害之過程，應屬實
    在。至被告甲ＯＯ雖辯稱：告訴人之傷勢可能是舊傷，並非為
    伊當天造成云云，然經原審函詢新泰綜合醫院有關上開診斷
    證明書告訴人乙ＯＯ所受傷勢情形，該院函覆謂：告訴人乙ＯＯ
    103 年12月11日於本院開立之診斷證明書是當日所造成之傷
    害，其之前有至本院就診之紀錄，但就診內容與103 年12月
    11日診斷證明書記載之傷勢無關連等語，有新泰綜合醫院10
    4 年10月8 日(104)新泰管字第0000000號函暨告訴人乙ＯＯ歷
    次就診之病歷資料1 份在卷可佐（見原審卷第47頁至第72頁
    背面），足認告訴人乙ＯＯ確於103 年12月11日受有左背、左
    肩挫傷之傷害，且係遭被告甲ＯＯ以右手徒手推其左肩頭連同
    左手臂之部位，造成其向後倒退撞擊柱子所致，應屬明確。
  4.另證人王平和固證稱伊印象中有在新北市○○區○○路000號處
    之麵攤用餐時，聽見被告甲ＯＯ與告訴人乙ＯＯ爭吵聲音，但沒
    有仔細聽內容，當時伊背向他們，有轉頭過去看到被告甲ＯＯ
    與告訴人乙ＯＯ各站一邊，之後轉回頭就沒有看等語（見原審
    卷第76頁背面至第77頁背面）。依證人王平和前揭證詞，證
    人王平和僅於被告甲ＯＯ與告訴人乙ＯＯ爭吵過程中時，僅轉頭
    見過其2 人一次，而非見聞其2 人整個爭吵過程；且查，證
    人王平和亦證稱：伊忘記伊見聞被告跟告訴人爭吵的時候是
    哪一天，應該是今年（即104 年）的4 月到10月等語（見原
    審卷第77頁背面），顯非本案發生日期即103 年12月11日。
    是以，證人王平和前揭證詞，自難採為對被告有利認定之依
    據。
  ㈡被告甲ＯＯ雖以前詞置辯，然查：
  1.被告甲ＯＯ於104年7月7日偵查時辯稱：伊忘記是否於103年12
    月11日中午12時10分許到過○○區○○路000 號處，時間已經過
    這麼久了等語（見偵查卷第15頁背面）；復於104年9月18日
    原審準備程序時改稱：告訴人誣陷伊，那天是要燒香拜拜，
    告訴人不讓伊進去，也沒有發生衝突等語（見原審卷第22頁
    ）；於104 年10月16日原審審理時則稱：伊沒有推告訴人，
    也沒有跟她爭吵，伊講幾句話就走了等語（見原審卷第79頁
    背面），是被告甲ＯＯ對於案發時是否有至現場、是否有與告
    訴人乙ＯＯ對話等情，前後供述不一，已非無疑。被告辯護人
    復為其辯稱：因告訴人乙ＯＯ將近6 個月才提起告訴，故被告
    甲ＯＯ偵查中始稱不記得案發當天是否有至現場等語（見原審
    卷第81頁），惟被告甲ＯＯ於原審準備程序、審理時所述，相
    較偵查中所述，距離案發時間更為久遠，然被告甲ＯＯ卻能明
    確表示案發當天是要去系爭房屋處燒香拜拜，故而遇見告訴
    人乙ＯＯ等情，足見被告甲ＯＯ於偵查中所述案發當日未曾至系
    爭房屋處，乃係空言飾卸之詞，不足採信。
  2.又衡諸常情，被告甲ＯＯ與告訴人乙ＯＯ因系爭房屋長久相處不
    睦，雙方並因而衍生多件民事、刑事案件等情，此經告訴人
    乙ＯＯ於原審審理時證述甚明（見原審卷第79頁背面），並有
    臺灣新北地方法院檢察署檢察官103 年度偵字第19522 號不
    起訴處分書、104 年度偵字第17218號不起訴處分書、臺灣
    新北地方法院103年度審易字第448號刑事判決、臺灣新北地
    方法院93年度訴字第31號民事判決、臺灣新北地方法院102 
    年度重訴字第133 號民事判決各1 紙在卷可稽（見原審卷第
    86頁至第99頁背面）。而被告甲ＯＯ於原審審理時亦一再表示
    是告訴人乙ＯＯ竊佔伊與兄弟姊妹繼承之系爭房屋等情，則倘
    如被告甲ＯＯ所稱其當日是要進去系爭房屋處燒香拜拜，豈可
    能在系爭房屋門口對告訴人乙ＯＯ說幾句話後則未燒香拜拜即
    離去？再者，被告甲ＯＯ較告訴人乙ＯＯ體型高壯，如非被告甲
    ＯＯ於案發當日有用右手徒手用力推告訴人乙ＯＯ之左肩頭連同
    左手臂處之部位，致告訴人乙ＯＯ向後倒退撞到系爭房屋門口
    旁之柱子，告訴人乙ＯＯ之左背、左肩豈可能受到挫傷之傷害
    ？足見被告甲ＯＯ所辯未對告訴人乙ＯＯ有上開傷害之犯行，顯
    與事實不符，未堪採信。
  ㈢綜上，本案事證已臻明確，被告前揭所辯，不足採信，被告
    傷害犯行，堪以認定，應予依法論科。
三、論罪科刑之理由：
  ㈠按家庭暴力係指家庭成員間實施身體或精神上不法侵害之行
    為，而家庭暴力罪即指家庭成員間故意實施家庭暴力行為而
    成立其他法律所規定之犯罪，家庭暴力防治法第2 條第1 款
    、第2 款定有明文。查被告甲ＯＯ係告訴人乙ＯＯ之小叔，業據
    被告甲ＯＯ及告訴人乙ＯＯ陳明在卷，2 人間具有家庭暴力防治
    法第3 條第4 款所稱之家庭成員關係。是核被告甲ＯＯ傷害告
    訴人乙ＯＯ身體之行為，係犯刑法第277 條第1項之傷害罪。
    又被告甲ＯＯ上開犯行雖屬家庭暴力防治法第2 條第2 款所定
    之家庭暴力罪，惟因家庭暴力防治法之前揭條文並無罰則規
    定，是以被告甲ＯＯ前開犯行僅依刑法之規定予以論罪科刑。
  ㈡原審同此認定，依刑法第277 條第1 項、第41條第1 項前段
    ，刑法施行法第1 條之1 第1 項、第2 項前段之規定，審酌
    被告甲ＯＯ為告訴人乙ＯＯ之小叔，2 人為叔嫂關係，被告卻不
    思和睦相處，以理性方式解決系爭房屋之財產問題，復以暴
    力相向，行為應予非難，兼衡被告甲ＯＯ曾於102 年間，與告
    訴人乙ＯＯ間因家庭暴力之傷害案件，經原審以103年審易字
    第448 號刑事判決判處拘役20日確定之素行（見原審卷第4 
    頁之本院被告前案紀錄表）、告訴人乙ＯＯ於本案所受傷勢程
    度，暨被告甲ＯＯ高中畢業之智識程度（見原審卷第6 頁之全
    戶戶籍資料查詢結果）、犯罪之動機、目的、手段，及犯後
    否認犯行，迄今未與告訴人乙ＯＯ達成和解之犯後態度等一切
    情狀，量處拘役50日，並諭知易科罰金折算標準。核其認事
    用法，均無違誤，量刑亦屬妥適。
四、被告甲ＯＯ上訴理由略以：原審未審酌客觀證據，單以告訴人
    單方指述及診斷證明書，逕認被告對告訴人有傷害行為，有
    判決不備理由之違誤。請調閱臺灣新北地方法院103 年度審
    易字第448 號傷害案件之偵查卷宗及臺灣新北地方法院檢察
    署104 年度偵字第17128 號毀損案件之卷宗，證明告訴人與
    被告發生爭執，至本案發生六個月後才至地檢署按鈴申告不
    同云云。
五、然查：告訴人乙ＯＯ於103 年12月11日至新泰綜合醫院就醫時
    ，經診斷所受傷勢為「左背、左肩挫傷」乙情，有新泰綜合
    醫院103 年12月11日診斷證明書1 份附卷可憑，依該診斷書
    所載傷勢情形，與告訴人乙ＯＯ證述遭被告甲ＯＯ用右手推之身
    體部位與受傷情節所可能造成之傷勢相符，堪認告訴人乙ＯＯ
    證述遭被告傷害之過程，應屬實在。經原審函詢新泰綜合醫
    院有關上開診斷證明書告訴人所受傷勢情形，經該院函覆謂
    ：告訴人103 年12月11日於本院開立之診斷證明書是當日所
    造成之傷害，其之前有至本院就診之紀錄，但就診內容與10
    3 年12月11日診斷證明書記載之傷勢無關連等語，有新泰綜
    合醫院104 年10月8 日(104)新泰管字第0000000號函暨告訴
    人乙ＯＯ歷次就診之病歷資料1 份在卷可佐，足認告訴人乙ＯＯ
    確於103 年12月11日受有左背、左肩挫傷之傷害，且係遭被
    告甲ＯＯ以右手徒手推其左肩頭連同左手臂之部位，造成其向
    後倒退撞擊柱子所致，應屬明確，而告訴人乙ＯＯ所述案發時
    遭被告甲ＯＯ為上述傷害犯行之位置，亦經告訴人乙ＯＯ於現場
    照片上指認明確，亦有現場照片1 張在卷可證，係被告甲ＯＯ
    較告訴人乙ＯＯ體型高壯，被告甲ＯＯ於案發當日用右手徒手用
    力推告訴人乙ＯＯ之左肩頭連同左手臂處之部位，致告訴人乙
    ＯＯ向後倒退撞到系爭房屋門口旁之柱子，告訴人乙ＯＯ之左背
    、左肩挫傷之傷害犯行，已如前述。復被告甲ＯＯ上訴意旨稱
    ：請調閱臺灣新北地方法院103 年度審易字第448 號傷害案
    件之偵查卷宗及臺灣新北地方法院檢察署104年度偵字第171
    28號毀損案件之卷宗云云。然該毀損案件與本案被告甲ＯＯ所
    犯傷害之犯行無關，核無調閱該卷宗之必要。被告甲ＯＯ上訴
    意旨仍執前詞，否認傷害犯行，反覆爭執，並對於原審取捨
    證據及判斷其證明力之職權行使，仍持己見為不同之評價，
    而指摘原判決不當。本件原判決就被告上訴意旨所執理由，
    已詳予調查並於判決理由中論述證據之取捨及如何憑以認定
    事實，經核與吾人日常生活經驗所得之定則亦無違背，被告
    上訴意旨徒憑己見，再事爭執，所辯如上所述，均不足採。
    是本件被告上訴，為無理由，應予駁回。
據上論斷，應依刑事訴訟法第368 條，判決如主文。
本案經檢察官慶啟人到庭執行職務。
中    華    民    國   105    年    1     月    20    日
                  刑事第四庭    審判長法  官  陳筱珮
                                      法  官  邱滋杉
                                      法  官  沈宜生
以上正本證明與原本無異。
不得上訴。
                                      書記官  莫佳樺
中    華    民    國   105    年    1     月    21    日